【裁判字號】    98,上訴,1065
【裁判日期】    980630
【裁判案由】    偽造文書等
【裁判全文】
臺灣高等法院臺中分院刑事判決        98年度上訴字第1065號
上  訴  人  臺灣臺中地方法院檢察署檢察官
被      告  乙○○
上列上訴人因偽造文書等案件，不服臺灣臺中地方法院97年度訴
字第3463號中華民國98年3月30日第一審判決（起訴案號：臺灣
臺中地方法院檢察署97年度偵緝字第1587號），提起上訴，及臺
灣臺中地方法院檢察署移送併辦（案號：98年度偵字第9215號）
，本院判決如下：
    主  文
上訴駁回。
    事實及理由
一、本案經本院審理結果，認第一審判決認事用法及量刑均無不
    當，應予維持，並引用第一審判決書記載之事實、證據及理
    由（如附件） 。
二、公訴人上訴意旨略以：本件被告乙○○於民國91年4月設立
    金豊富企業有限公司（下稱金豊富公司），並實際負責該公
    司之營運後，即另與該公司之登記負責人楊培溟共同基於填
    製不實會計憑證及幫助他人逃漏稅捐之概括犯意，填製不實
    發票供他人使用，而先於91年10月至12月間，明知無銷貨之
    事實，虛開不實之統一發票51紙，銷售額合計新臺幣（下同
    ）1584萬7789元，交付予尚格興有限公司（下稱尚格興公司
    ）充當進貨憑證使用，並經尚格興公司全數提出申報扣抵銷
    項稅額，致幫助他人逃漏營業稅額計79萬2391元，再於91年
    8月至92年4月間，明知未實際向緯志企業有限公司等6家營
    業人進貨，竟取得上開營業人開立不實之統一發票30紙，銷
    售額合計1732萬2062元，營業稅額86萬6103元，充當金豊富
    公司之進項憑證，並向稅捐稽徵機關申報不實之進項金額及
    稅額，而足生損害於稅捐稽徵機關對於稅捐稽徵之正確性，
    故被告另亦涉犯刑法第215條之從事業務之人登載不實事項
    於業務上文書、商業會計法第71條第1款（依特別法優於普
    通法之，應優先適用商業會計法第71條第1款之罪論處）及
    稅捐稽徵法第43條第1項之幫助他人逃漏稅捐明知不實之事
    項而填載會計憑證等罪嫌。是以被告上述犯行與本件起訴之
    犯罪事實，就偽造文書部分之犯罪時間緊接，手段及所犯罪
    名均屬同一，顯基於概括犯意反覆為之，就違反商業會計法
    第71條第1款、稅捐稽徵法第43條第1項部分，亦有方法結果
    之牽連關係，分別屬修正前刑法之連續犯、牽連犯，屬裁判
    上一罪，為同一案件。依審判不可分原則，該案仍應為起訴
    效力所及。則原審未及斟酌審判，難認原判決允當。故請撤
    銷原判決，另為適當之判決云云。
三、經查，被告乙○○於本院準備程序供稱伊設立金豊富公司之
    始，並非以之作為人頭公司，伊打算要經營，拿發票是為了
    培養公司額度，才會去取得虛偽發票或虛開發票等語（本院
    卷第20頁），參以金豊富公司係於91年4月間設立，而被告
    乙○○係於91年8月至92年4月間，取得緯志企業有限公司等
    6家營業人開立不實之統一發票30紙，而分別於同年9月15月
    、11月15日及92年1月15日、同年3月25日據以填載營業人銷
    售額與稅額申報書為進項金額及稅額後，向稅捐機關申報，
    此有上開申報書可稽。由此可知，被告取得他人開立之不實
    發票，向稅捐機關申報營業稅額，與金豊富公司設立時尚有
    數月之隔，而其間未見被告亦取得他人開立不實發票，虛偽
    申報營業稅額之情形。另被告乙○○亦係於金豊富公司設立
    數月後，始於91年10月至12月間，虛開不實之統一發票51紙
    予尚格興公司充當進貨憑證使用，足認被告所辯尚堪憑信。
    準此，縱被告乙○○上開取得他人開具不實之發票，並填載
    不實之營業人銷售額與稅額申報書後，向稅捐機關申報營業
    稅行為，應成立刑法第216條、215條之行使業務上登載不實
    之文書罪及稅捐稽徵法第41條、第47條第1款之罪（後者係
    屬代罰性質，故與前者之罪名，應數罪併罰）。而其開立不
    實發票，交付尚格興公司充當進貨憑證使用之行為，應成立
    商業會計法第71條第1款之明知不實之事項而填載會計憑證
    罪及稅捐稽徵法第43條第1項之幫助他人逃漏稅捐罪。然上
    開各罪，顯係被告乙○○另行起意犯之，與被告於本案所犯
    之刑法第216條、第215條行使偽造私文書罪、第214條之使
    公務員登載不實文書罪及公司法第9條第1項之未繳股款罪間
    ，並無方法、結果之牽連關係，即無依95年7月1日刑法修正
    施行前第55條規定論以牽連犯之餘地。又被告所犯上開各罪
    與其於本案所犯之罪，並非同一之罪名，故亦不成立刑法修
    正前第56條規定之連續犯甚明。是被告乙○○所犯上開各罪
    與本案犯行並無裁判上一罪之關係，自非起訴效力所及，原
    審未就該部分併予審判，核無不合。公訴人上訴，據此指摘
    原判決不當，為無理由，應予駁回。
四、移送併辦意旨略以：被告乙○○與楊培溟於91年4月8日，共
    同設立金豊富公司（址設臺中縣梧棲鎮○○路82之1號4樓之
    6，下稱金豊富公司），楊培溟為金豊富公司之登記負責人
    ，乙○○則為金豊富公司之經理，實際負責公司之營運，而
    為商業會計法第4條所稱之商業負責人。2人於公司創立之始
    ，為虛飾公司營業額，竟共同基於填製不實會計憑證及幫助
    他人逃漏稅捐之概括犯意，填製不實發票供他人使用，於91
    年10月至12月間，明知無銷貨之事實，竟虛開不實之統一發
    票51紙，銷售額合計1,584萬7,789元，交付予尚格興公司充
    當進貨憑證使用，並經該營業人全數提出申報扣抵銷項稅額
    ，致幫助他人逃漏營業稅額計79萬2,391元；另於91年8月至
    92年4月間，明知未實際向緯志企業有限公司等6家營業人進
    貨，竟取得上開營業人開立不實之統一發票30紙，銷售額合
    計1,732萬2,062元，營業稅額86萬6,103元，充當該公司之
    進項憑證，並向稅捐稽徵機關申報不實之進項金額及稅額，
    足生損害於稅捐稽徵機關對於稅捐稽徵之正確性。被告所為
    ，核與前經起訴之偽造文書案（即本案部分）有方法結果之
    牽連關係。依修正前刑法第55條之規定，屬裁判上一罪之牽
    連犯，為同一案件，為該案起訴效力所及云云。惟查，上開
    移送併辦之部分犯行，與本案並無牽連犯或連續犯關係，已
    如前述，即非起訴效力所及，本院自無從併予審判。而應將
    該部分退由原承辦檢察官另行偵辦，附此敘明。
據上論斷，應依刑事訴訟法第373條、第368條，判決如主文。
本案經檢察官甲○○到庭執行職務。
中    華    民    國    98    年    6     月    30    日
              刑事第四庭  審判長法  官  洪  耀  宗
                                法  官  劉  登  俊
                                法  官  許  文  碩
以上正本證明與原本無異。
如不服本判決應於收受送達後十日內向本院提出上訴狀，其未敘
述上訴之理由者並得於提起上訴後十日內向本院補提理由書（均
須按他造當事人之人數附繕本）。「切勿逕送上級法院」
                                書記官  郭  蕙  瑜
中    華    民    國    98    年    6     月    30    日


司法院資訊處製作；財團法人民間司法改革基金會備份。
